【裁判字號】    90,交上訴,136
【裁判日期】    900921
【裁判案由】    過失致死
【裁判全文】
臺灣高等法院刑事判決                  九十年度交上訴字第一三六號
    上訴人  臺灣桃園地方法院檢察署檢察官
    上訴人
    即被告  甲 ○ ○
右上訴人因被告業務過失致死案件，不服臺灣桃園地方法院九十年度交訴字第六十五
號，中華民國九十年六月一日第一審判決（起訴案號：臺灣桃園地方法院檢察署九十
年度偵字第四一二六號）提起上訴，本院判決如左：
    主    文
原判決撤銷。
甲○○從事業務之人，因業務上之過失致人於死，處有期徒刑捌月。
    事    實
一、甲○○平日以駕駛Ａ一─０二六八號自用小貨車從事資源回收為業，為從事駕駛
    業務之人；於民國（下同）九十年一月二十八日下午六時許，天雨駕駛Ａ一─０
    二六八號自用小貨車沿桃園縣平鎮市○○路○段由平鎮市往中壢方向行駛外出用
    餐，行經平鎮市○○路○段、育英路交岔路口時，欲左轉育英路行駛時，本應注
    意汽車行近設有行人穿越道之交岔路口，應減速慢行，遇有行人穿越時，均應暫
    停讓行人先行通過，並應注意車前狀況，隨時採取必要之安全措施，以避免危害
    之發生，依當時雖天候雨、路面溼潤，但有暮光、路面無障礙物、視距良好並無
    不能注意之情事，竟疏未注意，於延平路二段遇綠燈起步左轉育英路時，在行近
    育英路口行人穿越道前，適有路人余李蘇妹持黑雨傘、著深色衣服在育英路人行
    穿越道上穿越道路，未讓行人余李蘇妹先行，貿然以十五至二十公里之時速逕自
    左轉行駛，復疏未注意車前狀況，致其駕駛之該自用小貨車左前車頭在人行穿越
    道上撞及行走中之余李蘇妹右肩，致余李蘇妹跌倒在地，致其顱內出血，甲○○
    於車禍肇事後，即與某路人共同將余李蘇妹送往在附近之新陽明醫院急救，延至
    同年一月三十一日不治死亡。甲○○並於有偵查權之機關在知悉犯罪嫌疑人前，
    主動向前往新陽明醫院處理本案之警員林榮裕自首其罪，並接受裁判。
二、案經甲○○自首及被害人余李蘇妹之孫乙○○訴由臺灣桃園地方法院檢察署檢察
    官相驗後自動檢舉偵查起訴。
    理    由
一、右揭犯罪事實，迭據被告甲○○於警訊及偵、審中坦承不諱，核與告訴人邱善勉
    指訴情節大致相符，復有道路交通事故調查報告表一份、診斷證明書一份、照片
    四幀在卷可稽。且本件被害人余李蘇妹確因本件車禍死亡，亦經檢察官督同法醫
    師相驗屬實，製有勘驗筆錄、相驗屍體證明書、驗斷書各乙份在卷可稽。
二、按汽車行近行人穿越道，應減速慢行，遇有行人穿越時，無論有無交通警察指揮
    或號誌指示，均應暫停讓行人先行通過。又汽車行駛時，駕駛人應注意車前狀況
    ，並隨時採取必要之安全措施，道路交通安全規則第一百零三條、第九十四條分
    別定有明文。本件被告係自用小貨車駕駛人，領有駕駛執照，理應知之甚稔；其
    於九十年一月二十八日下午六時許，天雨駕駛Ａ一─０二六八號自用小貨車沿桃
    園縣平鎮市○○路○段由平鎮市中壢方向行駛外出用餐，行經平鎮市○○路○段
    、育英路交岔路口時，欲左轉育英路行駛時，本應注意汽車行近設有行人穿越道
    之交岔路口，應減速慢行，遇有行人穿越時，均應暫停讓行人先行通過，並應注
    意車前狀況，隨時採取必要之安全措施，以避免危害之發生，依當時雖天候雨、
    路面溼潤，但有暮光、路面無障礙物、視距良好並無不能注意之情事，竟疏未注
    意，於延平路二段遇綠燈起步左轉育英路時，在行近育英路口行人穿越道前，見
    行人余李蘇妹持黑雨傘、著深色衣服在育英路人行穿越道上穿越道路，未讓行人
    余李蘇妹先行，貿然以十五至二十公里之時速逕自左轉行駛，復疏未注意車前狀
    況，致其駕駛之該自用小貨車左前車頭在人行穿越道上撞及行走中之余李蘇妹右
    肩，致余李蘇妹跌倒在地，致其顱內出血送醫後不治死亡，自有過失。被告之過
    失與被害人余李蘇妹之死亡間，具有相當因果關係，本件事證明確，被告犯行堪
    以認定。
三、查被告平日係以駕駛Ａ一─０二六八號自用小貨車從事資源回收為業，為從事駕
    駛業務之人，業據被告於原審及本院調查中供述甚詳。雖被告於肇事當日（係農
    曆春節元月初五）係駕該自用小貨車與鄰人約至餐廳用餐，並非運載資源回收物
    品，然汽車駕駛人之駕駛工作，乃隨時可致他人身體生命於危險之行為，並基於
    將該行為繼續反覆行使之地位之人，因此應有經常注意俾免他人於危險之特別注
    意義務。被告所駕駛該自用小貨車，既係供為其資源回收所用，其本人並以資源
    回收工作為業，故其駕駛該自用小貨車本為社會活動之一，在社會上有其特別之
    屬性（地位），其本於此項屬性（地位）而駕車，自屬基於社會生活上之地位而
    反覆執行事務，因之在此地位之駕車，不問其目的為何，均應認其係業務之範圍
    （最高法院七十五年台上字第一六八五號判例參照）。被告因業務上之過失致人
    於死，核其所為係犯刑法第二百七十六條第二項之業務過失致死罪。被告於車禍
    肇事後，即與某不詳路人將余李蘇妹送至附近之新陽明醫院急救，復於有偵查權
    之機關在知悉犯罪嫌疑人之前，即向前往新陽明醫院處理本案之警員林榮裕自首
    其罪，並接受裁判，此業據被告供述綦詳，並經証人林榮裕於原審證稱：「（當
    時是誰報案？）、是（新）陽明醫院開救護車的老伯報案。他只說（新）陽明醫
    院附近有發生車禍傷患已經到醫院就診，並沒有說肇事者是誰。」、「（你如何
    處理？）、我到（新）陽明醫院附近，現場已經有移動，也沒有看到車禍的跡證
    ，所以就到醫院去，被告在醫院有說被害人正在急救，我到醫院前並不知道誰是
    肇事者，是到醫院後，被告說他肇事：」等語屬實，自應依刑法第六十二條前段
    規定減輕其刑；又被害人余李蘇妹當時係在人行穿越道上穿越道路，業據被告於
    本院調查時供明，被告駕駛自用小貨車行經行人穿越道不依規定讓行人優先通行
    ，因而致余李蘇妹死亡，並因此依法應負刑事責任，爰依道路交通管理罰條例第
    八十六條第一項規定加重其刑，並先加後減之。
四、原審以被告罪証明確，依法予以論科固非無見，惟查被害人余李蘇妹當時係在人
    行穿越道上穿越道路，被告駕駛自用小貨車行經行人穿越道不依規定讓行人優先
    通行，因而致余李蘇妹死亡，並因此依法應負刑事責任，原審未依道路交通管理
    罰條例第八十六條第一項規定加重其刑，自有違誤。本件被告上訴理由認原審認
    定事實有誤，陳詞據以指摘原判決失當，固無理由，惟檢察官依告訴人之請求，
    其上訴意旨認被告尚未與被害人家屬成立民事上和解，賠償其損害認原審量刑過
    輕，則非為無理由，惟原判決既有可議，自無可維持，應由本院予以撤銷改判，
    爰審酌被告駕車怠忽，未讓在人行穿越道上之行人先行，過失情節匪輕，且未與
    被害人家屬成立民事上和解，賠償其損害，惟尚無不良素行，復能坦承犯行態度
    良好等一切情狀，量處其有期徒刑八月示懲。
五、據上論斷，應依刑事訴訟法第三百六十九條第一項前段、第三百六十四條、第二
    百九十九條第一項前段，刑法第二百七十六條第二項、第六十二條前段、道路交
    通管理處罰條例第八十六條第一項，罰金罰鍰提高標準條例第一條前段，判決如
    主文。
本案經檢察官張秋雲到庭執行職務。
中    華    民    國      九十      年      九        月      二十一    日
                            臺灣高等法院刑事第十六庭
                                審判長法  官  許  增  男
                                      法  官  蔡  彩  貞
                                      法  官  黃  鴻  昌
右正本證明與原本無異。
如不服本判決應於收受送達後十日內向本院提出上訴書狀，其未敘述上訴之理由者並
得於提起上訴後十日內向本院補提理由書（均須按他造當事人之人數附繕本）。
                                      書記官  黃  千  鶴
中    華    民    國      九十      年      九        月      二十四    日
附錄本案論罪科刑法條全文：
刑法第二百七十六條：
因過失致人於死者，處二年以下有期徒刑、拘役或二千元（現已提高十倍為二萬元）
以下罰金。
從事業務之人，因業務上之過失犯前項之罪者，處五年以下有期徒刑或拘役得併科三
仟元（現已提高十倍為三萬元）以下罰金。


司法院資訊處製作；財團法人民間司法改革基金會備份。
